臺灣高等法院刑事判決
111年度上訴字第3891號
上  訴  人  
即  被  告  賴品慈


上列上訴人因偽造文書案件，不服臺灣新北地方法院111年度審
訴字第586號，中華民國111年7月25日第一審判決（起訴案號：
臺灣新北地方檢察署111年度偵字第15399號），提起上訴，本院
判決如下：
    主  文
上訴駁回。
賴品慈緩刑貳年。
    事  實
一、賴品慈為賴林碧雲之女，明知賴林碧雲不欲借用國民身分證
    為其購買行動電話，竟基於行使偽造私文書之犯意，於民國
    110年12月29日11時許，至新北市永和區戶政事務所，佯為
    賴林碧雲本人，以國民身分證遺失為由申請補發，並在「補
    領國民身分證申請書」之「申請人(受委託人)領證簽章」及
    「申請人」欄位上偽造「賴林碧雲」之署押共2枚，並在「
    同意書」之簽章欄位上偽造偽造「賴林碧雲」之署押1枚，
    以此方式偽造「補領國民身分證申請書」及「同意書」等私
    文書，復連同照片交與上開戶政事務所之承辦人員而行使之
    ，足以生損害於賴林碧雲及戶政機關管理戶政登記與核發證
    件之正確性。嗣承辦人員察覺賴品慈交付之照片與賴林碧雲
    之歷史影像紀錄差距過大，經報警並聯繫賴林碧雲本人到場
    釐清後，因而查悉上情。
二、案經新北市政府警察局永和分局移請臺灣新北地方檢察署檢
    察官偵查起訴。
　　理  由
壹、證據能力
　　按被告以外之人於審判外之言詞或書面陳述，除法律有規定
    者外，不得作為證據。惟按被告以外之人，於審判外之陳述
    ，雖不符刑事訴訟法第159 條之1 至第159 條之4 之規定，
    而經當事人於審判程序同意作為證據，法院審酌該言詞陳述
    或書面陳述作成時之情況，認為適當者亦得為證據。又當事
    人、代理人或辯護人於法院調查證據時，知有第159條第1項
    不得為證據之情形，而未於言詞辯論終結前聲明異議者，視
    為有前項之同意。刑事訴訟法第159 條之5 第1 項、第2項
    定有明文。本案所涉被告以外之人於審判外所為之陳述及所
    製作之文書，檢察官、被告賴品慈均未於言詞辯論終結前聲
    明異議，爭執其證據能力，且本院審酌結果，認該證據資料
    製作時之情況，尚無違法不當及證明力明顯過低之瑕疵，以
    之作為證據應屬適當，依上開規定，認該等供述證據均具證
    據能力。又卷內之文書證據，亦無刑事訴訟法第159條之4 
    之顯有不可信之情況與不得作為證據之情形，本院審酌上開
    證據資料製作時之情況，尚無違法不當及證明力明顯過低之
    瑕疵，亦認為以之作為證據應屬適當，是依刑事訴訟法第15
    9 條至第159 條之5 規定，所引用之卷證所有證據，如下揭
    所示均有證據能力，合先敘明。　　　
貳、認定事實所憑證據及理由
　　上揭事實，業據被告賴品慈於警詢、原審及本院審理坦承不
    諱，核與被害人賴林碧雲警詢中之陳述相符，並有補領國民
    身分證申請書2份、同意書1份及戶籍資料1份在卷可稽，被
    告自白核與事證相符，堪以採信，犯行洵堪認定。
參、論罪
    核被告所為，係犯刑法第216條、第210條之行使偽造私文書
    罪。又被告在「補領國民身分證申請書」及「同意書」上偽
    造之「賴林碧雲」之署押共3枚，為偽造該私文書之階段行
    為；其偽造上開文書後持以行使，偽造之低度行為復為行使
    之高度行為所吸收，均不另論罪。
肆、駁回上訴之理由
一、原審詳查後，認被告上開犯行明確，適用刑法第216條、第2
    10條、第219條，並審酌被告僅因被害人不同意借用國民身
    分證以購買行動電話，即未經被害人之同意或授權，偽造上
    開私文書向戶政事務所之承辦人員行使之，足以生損害於被
    害人及戶政機關管理戶政登記與核發證件之正確性，惟念其
    犯後已坦承犯行，態度尚可，且已得被害人宥恕，兼衡其個
    人戶籍資料查詢結果註記為二、三專畢業之教育程度、於警
    詢中自陳小康之家庭經濟狀況等一切情狀，量處有期徒刑2
    月，並諭知易科罰金之折算標準為1千元折算1日。復就沒收
    部分說明：被告偽造「賴林碧雲」署押共3枚，不問屬於犯
    人與否，皆應依刑法第219條規定宣告沒收。至被告所偽造
    之私文書，業經行使交與戶政事務所承辦人員收受，非屬被
    告所有之物，爰不予宣告沒收。核其認事用法並無違誤，量
    刑及沒收亦屬妥適，應予維持。
二、被告上訴意旨以：伊今年6月因急性腦栓塞，導致右手無力
    ，沒法工作，也沒存款可繳罰金，請求從輕量刑云云。按量
    刑輕重係屬事實審法院得依職權自由裁量之事項，苟已斟酌
    刑法第57條各款所列情狀而未逾越法定刑度，不得遽指為違
    法（最高法院72年台上字第6696號判決意旨參照），本件原
    審判決已經詳細記載量刑審酌各項被告犯罪情節及犯罪後之
    態度等一切情狀，並予以綜合考量，在法定刑內科處有期徒
    刑2 月，而偽造私文書罪之最低本刑即為有期徒刑2月，是
    原審科處刑度已屬最低刑度，難謂有何違反比例、平等原則
    過苛之情形，上訴意旨再請求從輕量刑，自非適法之上訴理
    由，應予駁回。
伍、緩刑
一、被告前曾於108年間因幫助詐欺取財案件，經臺灣新北地方
    法院以108年度簡上字第1100 號判決判處有期徒刑3月，緩
    刑2年，於109年3月4日判決確定，嗣緩刑期滿，而緩刑之宣
    告未經撤銷，視為未曾受刑之宣告，此有本院被告前案紀錄
    表在卷可憑，而符合宣告緩刑之法定要件。
二、查被告未曾因故意犯罪而受有期徒刑以上刑之宣告，其係為
    辦理購買手機事宜，欲使用被害人即其母之國民身分證，而
    致罹刑典，其母於本院陳稱：被告確實有做錯，但伊願意原
    諒被告，給其機會，當初並未要提出告訴等語（見本院卷第
    43、44頁），表示不欲追究。參之本件被告申請國民身分證
    之動機尚屬單純，未為其他重大犯罪，危害社會，惡性不深
    ，是經此偵、審程序及刑之宣告後，日後自當知所警惕，信
    無再犯之虞。故本院認對被告所宣告之刑以暫不執行為適當
    ，爰依刑法第74條第1項第1款併予宣告緩刑2年，以啟自新
    。　　　
據上論斷，應依刑事訴訟法第368條，刑法第74條第1項第1款，
判決如主文。
本案經檢察官葉育宏提起公訴，檢察官陳玉華到庭執行職務。
中　　華　　民　　國　　111 　年　　11　　月　　30　　日
                  刑事第八庭    審判長法　官  陳世宗
                                      法　官  吳勇毅
                                      法　官  呂寧莉
以上正本證明與原本無異。
如不服本判決，應於收受送達後20日內向本院提出上訴書狀，其
未敘述上訴之理由者並得於提起上訴後20日內向本院補提理由書
（均須按他造當事人之人數附繕本）「切勿逕送上級法院」。
                                      書記官  賴資旻
中　　華　　民　　國　　111 　年　　11　　月　　30　　日